臺灣臺南地方法院刑事判決　　　　　　　　　　　　九十一年度訴字第一六二號
　　公　訴　人　臺灣台南地方法院檢察署檢察官
　　被　　　告　甲○○
右列被告因誣告案件，經檢察官提起公訴（九十一年度偵字第九三０九號），本院判
決如左：
    主  文
甲○○意圖他人受刑事處分，向該管公務員誣告，累犯，免刑。
    事  實
一、甲○○曾於民國九十年間，因犯公共危險罪，經本院判處有期徒刑三月確定，甫
    於九十一年五月五日執行完畢，猶不知悔改。明知乙○○於九十一年五月二十八
    日上午八時許巡視病房時，因其拒聽規勸，執意違反醫院規定，使用電源座填充
    其所有手機之電源，而將該手機及電源座收取代為保管，並非遭乙○○竊取，且
    經其向護理部護理長張瀅緹投訴後約一小時許，已由乙○○請託另一位護士吳佳
    芬代為歸還，竟意圖使乙○○受刑事處分，於九十一年五月二十八日上午十一時
    許，至台灣台南地方法院檢察署具狀申告，誣稱：「主旨：乙○○竊盜乙事。說
    明：告訴人甲○○民國九十一年五月二十一日住佳里綜合醫院病床三二六號，至
    民國九十一年五月二十八日早上八點左右，告訴人起床時發現大哥大充電機不見
    ，聽起邊床病人說看著『乙○○護士』帶走。」等語，向台灣台南地方法院檢察
    署檢察官誣告乙○○涉嫌竊盜，經該署發交台南縣警察局佳里分局偵查，始查知
    上情。
二、案經台南縣警察局佳里分局報請臺灣臺南地方法院檢察署檢察官偵查起訴。
    理  由
一、訊據被告甲○○於警訊、偵查中及本院審理時均坦承不諱（分別見警訊筆錄第六
    頁、九十一年度偵字第九三０九號偵查卷第二十一頁背面、本院九十一年十一月
    二十五日審理筆錄），核與被誣告人乙○○於警訊及偵審中指述情節相符（見警
    訊筆錄第七至第十四頁、同上偵查卷第二十一頁背面），並經證人即與乙○○巡
    視病房之護士吳佳芬、蘇美珠、洪婉茹，及證人即受理被告投訴之護理長張瀅緹
    於警訊中供述屬實（見警訊第十五頁至第三十三頁），並有被告書寫之告訴狀一
    份附於九十一年度發查字第一三二０號偵查卷足資佐憑。本件事證明確，被告犯
    行洵堪認定，應予依法論科。
二、核被告意圖使被誣告人乙○○受刑事處分，向該管公務員誣告，所為係犯刑法第
    一百六十九條第一項之罪。又被告甲○○前於九十年間，因犯公共危險罪，經本
    院判處有期徒刑三月確定，甫於九十一年五月五日執行完畢，有台灣台南地方法
    院檢察署刑案資料查註紀錄表、台灣高等法院全國前案記錄表各一份在卷可按，
    其於五年之內再犯本件有期徒刑以上之罪，為累犯，應依法加重其刑。又按刑法
    第一百七十二條關於誣告自白之規定，祇以原為誣告之人，就其所告之事實，於
    該案件之裁判或懲戒處分確定前已自白其為誣告為已足，至其他與誣告事實無關
    之事項，縱未完全供認，仍不失其自白之效力，仍應依刑法第一百七十二條之規
    定，減免其刑，此有最高二十八年上字第二００一號判例可資參照。查，被告於
    本院審理中，雖另辯稱：乙○○巡房時，伊在睡覺，乙○○並未叫醒伊等語，惟
    此部分之事項，要與誣告事實並非相關，且其對於其誣指乙○○竊盜之行為始終
    自白，揆諸前開說明，應依刑法第一百七十二條之規定，減輕或免除其刑。爰審
    酌被告因一時氣憤，不思以正當途逕尋回手機，為圖洩憤，竟誣告乙○○竊盜，
    惟其於警察偵訊中隨即坦承誣告犯行，使國家司法機關於偵查中即刻發現真實，
    亦免被誣告人乙○○受誣，而乙○○並當庭表示願原諒被告，不再追究，被告於
    審理中並一再表示悔過等一切情狀，爰依刑法第一百七十二條之規定，免除其刑
    。
據上論斷，應依刑事訴訟法第二百九十九條第一項但書，刑法第一百六十九條第一項
、第四十七條、第一百七十二條，判決如主文。
中      華      民      國    九十一    年     十二     月      九      日
                                臺灣臺南地方法院刑事第六庭
                                          法  官  莊玉熙
右正本證明與原本無異。
如不服本判決，應於判決送達後十日內，向本院提出上訴狀。
                                          書記官  黃傳鈞
中      華      民      國    九十一    年     十二     月      九      日
附錄本案論罪科刑法條全文：
中華民國刑法第一百六十九條
  意圖他人受刑事或懲戒處分，向該管公務員誣告者，處七年以下有期徒刑。
  意圖他人受刑事或懲戒處分，而偽造、變造證據，或使用偽造、變造之證據者，亦
  同。
中華民國刑法第一百七十二條
  犯第一百六十八條至第一百七十一條之罪，於所虛偽陳述或所誣告之案件，裁判或
  懲戒處分確定前自白者，減輕或免除其刑。
